【裁判字號】    95,上訴,849
【裁判日期】    950516
【裁判案由】    違反槍砲彈藥刀械管制條例
【裁判全文】
臺灣高等法院刑事判決                 95年度上訴字第849號
上  訴  人
即  被  告  甲○○
選任辯護人  黃炳飛律師
            吳金棟律師
上列上訴人因違反槍砲彈藥刀械管制條例案件，不服臺灣板橋地
方法院94年度訴字第1990號，中華民國95年1月27日第一審判決
（起訴案號：臺灣板橋地方法院檢察署94年度偵字第12925號）
，提起上訴，本院判決如下：
    主  文
上訴駁回。
    事  實
一、甲○○明知可發射金屬子彈具有殺傷力之槍砲及可供該槍枝
    使用具有殺傷力之子彈，係槍砲彈藥刀械管制條例所列管之
    槍枝及彈藥，非經中央主管機關內政部許可，不得持有。竟
    仍基於持有可發射子彈具有殺傷力之改造手槍及子彈之犯意
    ，於民國九十四年六、七月間某日，自網路上與不詳姓名年
    籍之成年人士約定以新臺幣二萬五千元之代價，在臺北縣板
    橋火車站前交易購入具殺傷力之仿ＦＮ廠一九一０型半自動
    手槍製造之金屬玩具手槍，換裝土造金屬槍管改造而成之改
    造手槍一枝（槍枝管制編號0000000000號）、及
    具殺傷力之直徑約八釐米金屬彈頭之土造子彈六顆、不具殺
    傷力之改造子彈四顆及空彈殼二顆，而持有上開具有殺傷力
    之改造手槍一枝、土造子彈六顆，並帶回其位於臺北縣板橋
    市○○○街一０六巷廿四之三號住處放置，期間曾攜帶上開
    改造手槍、不具殺傷力之改造子彈前往臺北縣山區試射二顆
    。嗣於九十四年八月一日下午一時三十分許，警方在臺北縣
    土城市○○路二十七號，自車牌號碼ＱＧ－一九六號營業大
    貨車內查獲第一級毒品海洛因及第二級毒品安非他命（甲○
    ○涉犯毒品危害防制條例部分，另由檢察官聲請本院裁定送
    觀察勒戒後為不起訴處分確定），甲○○在警方及其他有偵
    查犯罪職權之機關或公務員發覺其持有上揭改造手槍及土造
    子彈犯行前，即向警方自首其持有槍彈之犯行，並帶同警方
    返回位於臺北縣板橋市○○○街一０六巷二十四號之住處，
    報繳起出上揭改造手槍一枝及土造子彈六顆，嗣並接受本件
    裁判。
二、案經臺北縣政府警察局土城分局報告臺灣板橋地方法院檢察
    署檢察官偵查起訴。
    理  由
一、被告甲○○對於在上揭時、地未經許可，無故持有前開可發
    射子彈具有殺傷力之改造手槍、具殺傷力之土造子彈等犯罪
    事實，於警詢、偵查、原審及本院審理中均坦承不諱，並有
    查扣槍、彈及查獲經過照片八幀在卷可稽，及改造手槍一枝
    （內含彈匣一個）、土造子彈六顆扣案可資佐證。而上開扣
    案改造手槍一枝（含彈匣一個）及土造子彈六顆，經送內政
    部警政署刑事警察局鑑定結果，該扣案之手槍一枝認係仿Ｆ
    Ｎ廠一九一０型半自動手槍製造之金屬玩具手槍，換裝金屬
    槍管改造而成之改造手槍，機械性能良好，可擊發適用之子
    彈，認具殺傷力；且扣案改造子彈六顆，認均係具直徑約八
    點零ｍｍ金屬彈頭之土造子彈，經採樣二顆試射，均可擊發
    ，認具殺傷力，此有該局九十四年八月十五日刑鑑字第０九
    四０一一八六二一號槍彈鑑定書一份在卷可稽（偵查卷第三
    九頁）。是被告上開自白核與事實相符，堪以採信。本案事
    證明確，被告未經許可持有可發射子彈具有殺傷力之改造手
    槍、具有殺傷力之土造子彈之犯行，洵堪認定，應依法論科
    。
二、核被告甲○○所為，係犯槍砲彈藥刀械管制條例第八條第四
    項之未經許可持有可發射子彈具殺傷力之改造槍枝罪、同條
    例第十二條第四項之未經許可持有具有殺傷力之子彈罪。被
    告以一持有行為同時未經許可而持有上開改造槍枝、土造子
    彈而同時觸犯上開二罪名，為想像競合犯，應依刑法第五十
    五條規定從一重之槍砲彈藥刀械管制條例第八條第四項之未
    經許可持有可發射子彈具殺傷力之改造槍枝罪處斷。又被告
    雖供稱其於臺北縣山區曾試射二顆土造子彈，因該土造子彈
    二顆已經試射滅失，尚難逕予推斷其原即具有殺傷力，併此
    敘明。再者，本案係警員於九十四年八月一日下午一時三十
    分許，在臺北縣土城市○○路廿七號查緝被告甲○○違反毒
    品危害防制條例案件之不法事證，被告主動向警員供承其持
    有具殺傷力之改造手槍、土造子彈，並帶同警方前往上開住
    處起出上開改造手槍一枝、土造子彈六顆，而報繳其持有之
    全部槍枝、子彈等事實，有本案之移送書、被告甲○○之警
    詢筆錄各一件在卷可資佐證（見偵查卷第一頁、第十頁），
    且查無其他證據顯示警員當時已有合理依據認定被告涉犯持
    有槍枝、子彈罪嫌，堪認被告係在有偵查犯罪職權之機關人
    員發覺其涉犯本件犯罪前，主動向警員自首，並報繳其持有
    之全部槍枝、子彈，而接受裁判，爰依槍砲彈藥刀械管制條
    例第十八條第一項前段規定減輕其刑。
三、原審基此認定，援引槍砲彈藥刀械管制條例第八條第四項、
    第十二條第四項、第十八條第一項前段，刑法第十一條前段
    、第五十五條、第三十八條第一項第一款、第四十二條第二
     項前段，罰金罰鍰提高標準條例第二條，現行法規所定貨
    幣單位折算新臺幣條例第二條等規定，審酌被告未經許可持
    有具有殺傷力之手槍及土造子彈，造成社會治安之潛在危險
    ，惟於犯罪後已經坦承犯罪，具有悔意及其犯罪之動機、目
    的、手段等一切情狀，量處有期徒刑二年，併科罰金新台幣
    三萬元，罰金如諭知易服勞役以新台幣九百元即銀元三百元
    折算1日，以資懲儆，扣案之仿ＦＮ廠一九一０型半自動手
    槍製造之金屬玩具手槍，換裝金屬槍管改造而成之改造手槍
    一枝（槍枝管制編號0000000000），係可發射子
    彈具有殺傷力之改造槍枝；扣案未經試射之改造子彈四顆，
    均係具直徑約八點零ｍｍ金屬彈頭之土造子彈，具殺傷力，
    均為違禁物，應依刑法第三十八條第一項第一款之規定宣告
    沒收。另經試射具有殺傷力之土造子彈二顆，因鑑驗試射擊
    發而喪失效用，所遺留之彈頭及彈殼，已非違禁物，不予宣
    告沒收，經核其認事用法及量刑均無不合。被告上訴意旨，
    指摘原審量刑過重，其選任辯護人上訴意旨則稱原審未引用
    刑法第62條規定減輕其刑並為緩刑宣告云云，惟查：(1)量刑
    屬法院之職權，原審已於理由欄內敘明量刑審酌之一切情狀
    ，且原審量刑亦無失之於過重之情形。(2)按刑法第六十二條
    規定，對於未發覺之罪自首而受裁判者，減輕其刑。但有特
    別規定者，依其規定。又槍砲彈藥刀械管制條例第十八條第
    一項前段規定，犯本條例之罪自首，並報繳其持有之全部槍
    砲、彈  藥、刀械者，減輕或免除其刑。按槍砲彈藥刀械管
    制條例既為刑法之特別法，該條例第十八條第一項前段規定
    ，即為刑法第六十二條但書所示之特別規定，自應優先適用
    （最高法院九十一年度台上字第六一五號判決參照）。本件
    原判決已認定被告就其未經許可，持有前開手槍、子彈犯行
    ，於未被發覺前，向警方自首，嗣並帶同起出該手槍、子彈
    。意謂被告已自首上開犯罪，並報繳其持有之全部槍、彈，
    並適用前揭槍砲彈藥刀械管制條例第十八條第一項前段之規
    定，減輕其刑，被告之選任辯護人指稱原判決未引用刑法第
    六十二條規定減輕其刑云云自有誤會。(3)管制槍砲彈藥刀械
    之立法目的，在維護社會秩序、保障人民生命財產安全，被
    告持有槍彈，已嚴重違反立法目的，且目前社會治安不佳，
    人民生命身體常受不法槍枝之威脅，縱被告所辯，曾遭人恫
    嚇威脅，應報警循合法途徑以求保護，不能藉口持有槍彈，
    以目前社會槍枝氾濫，治安敗壞之情狀，任意對持有手槍子
    彈之人宣告緩刑，實不符人民對法律之感情，為懲戒被告犯
    行，並達刑事之一般預防效果，實無從為緩刑之諭知，況且
    ，被告又因毒品危害防制條例案件，經檢察官聲請簡易判決
    處刑，於95年2月6日繫屬於原審法院簡易庭，此有本院被告
    前案記錄表在卷可稽（本院卷第十八頁），自均不宜諭知緩
    刑，原審未為諭知被告緩刑，亦無不合。綜上所述，被告上
    訴核無理由，應予駁回。
四、據上論斷，應依刑事訴訟法第368條，判決如主文。
本案經檢察官羅榮乾到庭執行職務。
中    華    民    國    95    年    5     月    16    日
                  刑事第十九庭  審判長法  官  宋  祺
                                      法  官  陳憲裕
                                      法  官  蔡明宏
以上正本證明與原本無異。
如不服本判決，應於收受送達後十日內向本院提出上訴書狀，其
未敘述上訴之理由者並得於提起上訴後十日內向本院補提理由書
（均須按他造當事人之人數附繕本）。
                                      書記官  陳建邦
中    華    民    國    95    年    5     月    16    日
附錄：本案論罪科刑法條全文
槍砲彈藥刀械管制條例第8條
未經許可，製造、販賣或運輸鋼筆槍、瓦斯槍、麻醉槍、獵槍、
空氣槍或第4條第1項第1款所定其他可發射金屬或子彈具有殺傷
力之各式槍砲者，處無期徒刑或5年以上有期徒刑，併科新臺幣1
千萬元以下罰金。
未經許可，轉讓、出租或出借前項所列槍枝者，處 5 年以上有期
徒刑，併科新臺幣 1 千萬元以下罰金。
意圖供自己或他人犯罪之用，而犯前二項之罪者，處無期徒刑或
7年以上有期徒刑，併科新臺幣 1 千萬元以下罰金。
未經許可，持有、寄藏或意圖販賣而陳列第 1 項所列槍枝者，處
3年以上10年以下有期徒刑，併科新臺幣 700 萬元以下罰金。
第1項至第3項之未遂犯罰之。
槍砲彈藥刀械管制條例第12條
未經許可，製造、販賣或運輸子彈者，處1年以上7年以下有期徒
刑，併科新台幣500萬元以下罰金。
未經許可，轉讓、出租或出借子彈者，處6月以上5年以下有期徒
刑，併科新台幣300萬元以下罰金。
意圖供自己或他人犯罪之用，而犯前二項之罪者，處3年以上10
年以下有期徒刑，併科新台幣700萬元以下罰金。
未經許可，持有、寄藏或意圖販賣而陳列子彈者，處5年以下有
期徒刑，併科新台幣300萬元以下罰金。
第1項至第3項之未遂犯罰之。


司法院資訊處製作；財團法人民間司法改革基金會備份。
